【裁判字號】    97,消債更,147
【裁判日期】    970616
【裁判案由】    更生事件
【裁判全文】
臺灣臺南地方法院民事裁定           97年度消債更字第147號
債  務  人  甲○○
上列當事人因消費者債務清理事件聲請更生，本院裁定如下：
    主  文
債務人甲○○自民國九十七年六月十六日上午11時起開始更生程
序。
    理  由
一、按債務人不能清償債務或有不能清償之虞，且無擔保或無優
    先權之債務總額未逾新臺幣（下同）1,200萬元者，於法院
    裁定開始清算程序或宣告破產前，得向法院聲請更生。法院
    開始更生程序之裁定，應載明其年、月、日、時，並即時發
    生效力，消費者債務清理條例第3條、第42條第1項、第45條
    第1項定有明文。又按債務人對於金融機構因消費借貸、自
    用住宅借款、信用卡或現金卡契約而負債務，在聲請更生或
    清算前，應提出債權人清冊，以書面向最大債權金融機構請
    求協商債務清償方案，並表明共同協商之意旨，債務人與金
    融機構協商成立者，不得聲請更生或清算，但因不可歸責於
    己之事由，致履行顯有重大困難者，不在此限，消費者債務
    清理條例第151條第1、5項亦定有明文。
二、聲請意旨略以：債務人王鵬淳自民國95年5月起任職閎昇企
    業有限公司擔任汽車材料包裝員迄今，每月薪資新台幣（下
    同）約25,000元，除此薪資收入外，無其他財產，然累計債
    務總金額已達1,089,960元，前曾餘95年10月依照中華民國
    銀行公會會員辦理消費金融案件無擔保債務協商機制，與債
    權人台北富邦銀行等5家銀行成立協商，每月應還款金額為
    12,619元，顯已逾債務人所得，協商當時債務人之妻尚有在
    檳榔攤工作，多少可以支持家庭生活需要，然因配偶於95年
    12月生產後即在家照顧小孩，無工作收入，全家4口之生活
    僅靠債務人1人工作，苦撐數期後，無力繼續履行，乃於95
    年12月毀諾，債務人本身收入並無增加，然因太太生產後再
    家照顧小孩，又多1個小孩花費，實已入不敷出，已達不能
    清償或有不能清償之虞，且有不可歸責於己致履行協商條件
    顯有重大困難之事由，符合消費者債務清理條例第3條、第
    151 條第5項但書之規定，爰依上開規定，提出財產及收入
    狀況說明書、債權人清冊、債務人清冊，聲請更生等語。
三、經查：債務人主張之上開事實，業據提出閎昇企業有限公司
    薪資單、戶籍謄本、薪資存摺影本等件為證，並經本院調取
    稅務電子閘門財產所得調件明細表可知，債務人於94、95、
    96年度除有閎昇企業有限公司薪資所得約19萬元之外，並無
    其他財產，債務人之配偶李龍鳳除於95年度有華容股份有限
    公司投資金額8萬元外，亦無其他財產，且於86年以後即無
    加入勞保資料。債務人雖曾於消費者債務清理條例施行前，
    與各債權銀行就無擔保債務成立協商，約定自95年11月起，
    分120 期，每月償還12,619元等情，有協議書附卷可按，然
    債務人每月收入僅25,000元，協商時僅育有1名幼子，其配
    偶尚有工作貼補家用，然嗣於95年12月又產下1子，其配偶
    須在家照顧幼兒而無法在外工作，則債務人須負擔一家四口
    生活，以台灣省97年每月每人最低生活費係9,829元以觀，
    債務人每月所領之薪資扣除其最低生活費9,829元，再支付
    配偶及2名幼子之扶養費後，顯已不足支付其之前債務協商
    金額每月12,619元甚明。是債務人主張其係因不可歸責於己
    之事由，致履行上開協議顯有重大困難，堪予採信，債務人
    確已達不能清償債務之程度。另聲請人前未曾經法院宣告清
    算程序或宣告破產，亦未曾依消費者債務清理條例或破產法
    之規定而受刑之宣告等情，亦有本院民事紀錄科查詢表、臺
    灣高等法院被告前案紀錄表在卷可憑。
四、綜上所述，債務人僅係一般消費者，並未從事營業，其已達
    不能清償債務或有不能清償之虞之程度，其中無擔保或無優
    先權之債務，在1200萬元以下，之前雖與各債權銀行達成協
    議，但因不可歸責於己之事由，致履行上開協議顯有重大困
    難，且未經法院裁定開始清算程序或宣告破產，又查無消費
    者債務清理條例第6條第3項、第8條或第46條各款所定駁回
    更生聲請之事由存在，則債務人聲請更生，應屬有據，爰裁
    定如主文。
中    華    民    國    97    年    6     月    16    日
              民事第二庭    法      官  蔡雅惠
上為正本係照原本作成
本裁定不得抗告。
本裁定已於97年6月16日上午11時公告。
中    華    民    國    97    年    6     月    16    日
                            書  記  官  詹書瑋


司法院資訊處製作；財團法人民間司法改革基金會備份。
